臺灣高等法院臺南分院刑事裁定　　　　　　九十一年度聲再字第二九號　　　　Ｇ
　　　再審聲請人
　　　即受判決人　乙　○　○
右列聲請人因偽造有價證券案件，對於本院八十九年度上更(一)字第六一○號中華民國
九十年七月十九日確定判決（臺灣雲林地方法院八十八年度自字第二○號、臺灣雲林
地方法院檢察署八十八年偵字第二○七七、四三二二號、八十九年度請上字第四七、
四八號、八十八年度偵字第四六六九號、八十九年度偵字第二○七六、二○七七、二
○七八、二○七九號），聲請再審，本院裁定如左：
      主      文
再審之聲請駁回。
      理      由
一、聲請意旨略以：
    原確定判決認聲請人乙○○、甲○○有偽造有價證券之事實，無非以聲請人等與
    被告邱賢明有共同犯意之聯絡為據，然查：
    (一)歷審均以自由心證為據，而對於聲請人之置辯，均不參酌，實有違證據及程序
      法則，故本件判決顯有不法審理之偏見。
    (二)本件聲請人乙○○幫本案另一被告邱賢明代曾玉秀簽發本票，確由邱賢明出示
      曾玉秀因病無法出面之委任授權書乙紙，乙○○才允以代簽，因訴訟中邱賢明
      已遭羈押，其將該授權書置放何處，其家人並不清楚，故雖央請邱賢明之母代
      尋，亦無所獲，乃至聲請人於百口莫辯之境，雖歷審邱賢明均承擔出示授權之
      事實，終因重要證據遍尋不獲，未受採認，但該授權行為實足使聲請人有應受
      無罪免訴、免刑或輕於原判決，並足生影響原判決之效力，本案被告甲○○在
      得到邱賢明之母之准許下進入邱賢明家中逐一索查，終尋獲該份委任授權書。
    綜上所述，爰依刑事訴訟法第四百二十條第六款之規定聲請再審等語云云。
二、按刑事訴訟法第四百二十條第一項第六款所謂發見確實之新證據，係指該證據在
    最後事實審法院判決前已經存在，於判決前未經發現，不及調查斟酌，而為法院
    、當事人所不知，以致未及提出，或雖知而不能提出者，且從形式上觀察，無顯
    然之瑕疵，毋須經過調查，可認為足以動搖原有罪確定判決而言；亦即該「新證
    據」須可認為確實具有足以動搖原確定判決，而對受判決人為更有利判決之「確
    實性」外，尚須具備該證據係在事實審法院於判決前已存在，因未經發見，不及
    調查斟酌，或審判時未經注意，至其後始行發見之「新規性」特質，二者均屬不
    可或缺，倘若未兼備上開學理上所謂「確實性」與「新規性」之二種為聲請再審
    新證據之特性，若為受判決人於判決前明知，又非不須調查之確實新證據，自非
    發現確實之新證據，不能據為有再審之理由。又判決確定後，發見該案件之審判
    係違背法令者，最高法院檢察署檢察總長得向最高法院提起非常上訴，同法第四
    百四十一條固有明文，惟此乃另一問題，非再審法院得併予審理。
三、經查：
    (一)聲請人所提出之委任書，縱於事實審判決前已存在，聲請人既知於判決確定已
      存在於被告邱賢明家中，則顯然並非不能提出，再以聲請人所提出之委任書之
      真實性及是否於事實審確定判決已經存在等情，尚須經調查程序始能確信其真
      偽，是故前揭委任書既為受判決人於判決前所明知，且須調查之確實新證據，
      顯與首開之說明不符，自非發現確實之新證據，不能據為再審聲請之理由。
    (二)況查，本件原確定判決已就認定被告犯罪事實之理由及證據詳為論述，被告邱
      賢明夥同被告甲○○及乙○○先後向自訴人林培卿、被害人謝號尚詐得如原確
      定判決事實欄壹之二所示財物之犯罪事實，除據自訴人林培卿及被害人謝號尚
      指述綦詳外，並據被告邱賢明坦白承認，核與被告甲○○供稱：於前開時地冒
      充地主廖勝利向謝號尚借款，並偽簽廖勝利之本票一張交給謝號尚等情，及被
      告乙○○供稱：確於上述時間受甲○○之教唆（事實上有犯意聯絡非僅教唆而
      已），冒充曾玉秀向自訴人借款，並偽簽曾玉秀之本票一張交付自訴人之情節
      大致相符，並有如原確定判決附表二之證物扣案可稽。至被告甲○○及乙○○
      雖否認有犯罪犯意，並為上述辯解；惟被告甲○○冒充廖勝利向謝號尚借款並
      簽發本票，及被告乙○○冒充曾玉秀向自訴人借款，並引導自訴人查看土地與
      代簽本票之事實，業據自訴人及謝號尚指述歷歷，並為被告甲○○及乙○○二
      人所供承在卷，按被告甲○○與乙○○二人均已四十多歲，為出社會已久之人
      ，對於社會上常使用之本票要難諉為不認識，且代簽票據應有本人之授權一節
      ，依渠二人之生活經驗亦難推諉不知情，渠二人明知在未得本人授權之情況下
      ，且係為借款而分別冒充「廖勝利」、「曾玉秀」簽發本票借款，依渠等之社
      會歷練，顯然能知悉此舉足以損害廖勝利、曾玉秀及自訴人、謝號尚等人之權
      利，竟仍為之，足認渠二人與被告邱賢明有前述行為之犯意聯絡。又被告邱賢
      明雖稱：伊向甲○○說地主廖勝利生病，請甲○○代替或代簽本票，曾玉秀不
      方便出面而請乙○○幫忙，甲○○及乙○○均不知情云云，意謂被告甲○○及
      乙○○亦受其所騙，冒充地主，而附和被告甲○○、乙○○辯詞。然查，自訴
      人於八十八年三月十九日對被告乙○○與甲○○、邱賢明三人提起自訴後，由
      被告邱賢明亦為被告甲○○、乙○○及案外人蔡俊雄、毆坤財、詹春女等人製
      作以被告邱賢明為被告之詐欺自訴狀，再由甲○○、乙○○、詹春女、毆坤財
      及蔡俊雄等人簽章為自訴人後，向原審提起自訴之事實，業據被告甲○○等人
      供明在卷（見八十八年度自字第六八號、第六九號、第七○號、第七一號及第
      七二號），是渠等顯係意圖利用司法訴訟程序，掩飾真相，模糊事實，而故意
      以對被告邱賢明提起自訴，以脫免罪責。參以被告甲○○事後更意圖掩飾其犯
      行，改稱被告邱賢明有拿廖勝利之授權書給伊看云云，然被告甲○○與邱賢明
      對於授權書之內容供述卻不相一致（詳見臺灣雲林地方法院檢察署八十八年度
      偵字第四三二二號卷），可知被告甲○○實際上並未有廖勝利之授權書，從而
      益足認定被告邱賢明為達詐財目的，偽造前開身分證、文書各節，被告甲○○
      與乙○○二人早已事先知情，並配合提供身分證影本，以及引導看地、簽發本
      票，故被告甲○○及乙○○等人所謂確由邱賢明出示廖勝利、曾玉秀因出國、
      病無法出面之委任授權書乙紙，渠等始允以代簽辯解，均非足取。
四、綜上所述，聲請人所據以聲請再審之理由，或於判決前已經當事人提出，經原法
    院捨棄不採或顯然不足以動搖原確定判決所憑證據，不足以影響於原判決事實之
    認定。揆之上開說明，本件聲請再審之理由核與刑事訴訟法第四百二十條第一項
    第六款所定情形不相符合，應認為無再審理由，爰依同法第四百三十四條第一項
    裁定如主文。
五、據上論斷，應依刑事訴訟法第四百三十四條第一項裁定如主文。
中    華    民    國      九十一      年      二      月      五        日
                                  臺灣高等法院臺南分院刑事第四庭
                                      審判長法官  陳    義    仲
                                            法官  蔡    崇    義
                                            法官  宋    明    蒼
右正本證明與原本無異。
如不服本裁定應於送達後五日內向本院提出抗告狀。
              法院書記官  余    素  美
中    華    民    國      九十一      年      二      月       八       日
